臺灣臺北地方法院刑事判決　　　　　　　　　　　　　九十三年度交訴字第一五號
　　公　訴　人　臺灣臺北地方法院檢察署檢察官
　　被　　　告　甲○○
右列被告因公共危險案件，經檢察官提起公訴（九十二年度偵緝字第一八三三號），
本院判決如左：
    主  文
甲○○駕駛動力交通工具肇事，致人受傷而逃逸，處有期徒刑陸月，如易科罰金以
佰元折算壹日，緩刑貳年。
    事  實
一、甲○○於民國九十一年九月九日下午二時二十五分許，騎乘動力交通工具即車號
    ＲＦＰ－一○三號輕型機車沿臺北市○○○路南往北行駛，行經該路段三巷巷口
    時，適有行人乙○○自該巷口違規由東往西穿越道路，甲○○見狀閃煞不及撞及
    乙○○，致使乙○○受有右蹠骨骨折、右手肘擦傷等傷害（甲○○涉犯過失傷害
    罪部分，檢察官另為不起訴處分確定）。甲○○於明知肇事後未對乙○○施以救
    護或報警處理，即基於逃逸犯意離開現場，嗣經路人記下甲○○之機車車號，提
    供予乙○○報警處理，方循線查獲。
二、案經乙○○訴由臺北市政府警察局中正第一分局報請臺灣臺北地方法院檢察署檢
    察官偵查起訴。
    理  由
一、訊據被告甲○○固坦認於前開時、地騎乘機車與告訴人乙○○發生車禍，惟矢口
    否認有肇事逃逸犯行，辯稱：告訴人當日攜帶飲料自伊車右側之公車間突然衝出
    橫越馬路，伊反應不及方發生車禍，伊於事發後見告訴人自行起身，狀似無大礙
    ，且逕自到路旁打電話，伊自認倒楣，自行到路旁麵店借水清洗潑灑到伊身上的
    飲料；伊車於事發後受損無法發動，伊將車牽行到林森南路機車行修理，並非騎
    乘機車離開，並非逃逸云云。經查：
  (一)按刑法第一百八十五條之四之肇事致人死傷逃逸罪，係以處罰肇事後逃逸之駕駛
    人為目的，俾促使駕駛人於肇事後能對被害人即時救護，以減少死傷，是該罪之
    成立祇以行為人有駕駛動力交通工具肇事，致人死傷而逃逸之事實為已足，至行
    為人之肇事有否過失，則非所問，迭據最高法院闡釋甚明。從而交通事故一旦發
    生，且發生人員傷亡之情況，不論撞人或被撞，甚或因其他事故而造成死傷，只
    要是在駕駛動力交通工具過程內所發生者，參與事故過程的當事人皆應協助防止
    死傷之擴大。此外，交通事故所造成之傷害範圍，經常非於車禍甫發生時，即得
    依據被害人之「外觀」有無外傷即能判斷，舉凡顱內出血、臟器破裂、非穿透性
    骨折等嚴重傷害，均未必有明顯外傷，因此凡在可能發生傷亡之情形下，參與交
    通事故之駕駛人，即應負有救助之義務，任何駕駛人均不能逕自以被害人無明顯
    外傷等類之粗淺觀察，即離開車禍現場任由潛在之傷害擴大，而此亦為前述刑法
    第一百八十五條之四立法原因之一，先予敘明。
  (二)本件事故係告訴人自停等紅燈之二台公車間突然走出遭被告騎乘之機車撞擊，告
    訴人並遭撞彈倒地，又當日告訴人穿著短袖上衣和前開叉的長裙，身上的擦傷位
    於手和膝蓋等情，均據告訴人陳述明確在卷（本院九十三年五月十八日審判筆錄
    第三、七、八頁參照），復有道路交通事故調查報告表、道路交通事故補充資料
    表、交通事故談話紀錄表、現場照片等件在卷可稽（偵卷第十六至二十二頁參照
    ），且為被告所不爭執，均堪信實。被告雖辯稱：事發當日不知告訴人受傷云云
    ，然告訴人因本件事故受有如事實欄所載之傷害，非但有診斷書附卷足憑（偵卷
    第十一頁參照），且被告於本院審理中亦稱：本件事發後伊膝蓋及手肘有破皮流
    血（本院九十三年三月十八日準備程序筆錄第四頁參照），以該事故發生情節觀
    察，被告於事發後既知伊所騎乘之機車撞及告訴人，使伊及對方均倒地，且伊亦
    因本件事故受有傷害，則伊當不致對告訴人因此受有傷害一事毫無所悉；再參以
    告訴人所述其當日之衣著及傷勢分佈部位，尤見告訴人因本件事故受傷，自其外
    觀觀察，傷勢明顯可見，被告以前開情詞置辯已難遽信。退步言之，縱認被告當
    日確實未仔細觀察告訴人之傷勢，然揆諸前述說明，被告本即不得以告訴人傷勢
    似乎不嚴重為由，於事發後逕自離去，甚至以此自稱並無肇事逃逸之犯意甚明，
    是以被告前揭辯詞，並不足採。
  (三)再者，前引刑法第一百八十五條之四所稱「逃逸」，並不以駕駛動力交通工具駛
    離現場為必要，若肇事後未對傷者實施救護或報警處理即步行離開現場，亦足該
    當該罪「逃逸」之要件。準此，縱認被告所述：伊所騎乘之機車於事發之後損壞
    不能發動，伊係以步行之方式離開現場等語為真，伊在肇事後未對告訴人實施救
    護或報警處理即逕行離開現場，仍構成該罪「逃逸」犯行。被告辯稱伊並未肇事
    逃逸之辯詞不僅無足採信，反之益證被告能救護而不救護，不顧告訴人可能受有
    嚴重傷害之肇事逃逸心態。綜上，被告於駕車肇事後已可得知告訴人因
    本件事故受傷，伊未即對告訴人採取救護並報警處理即行離去，伊有肇事逃逸之
    犯行，洵堪認定。
二、被告於駕車肇事致告訴人受傷後逃逸，係犯刑法第一百八十五條之四駕駛動力交
    通工具肇事，致人受傷而逃逸罪。爰審酌被告本件事故係因告訴人違規穿越道路
    所致、告訴人之傷勢尚非至為嚴重、被告於事發後雖未報警處理，但亦非立即離
    開現場，態度非屬惡劣等各項情狀，量處如主文所示之刑，並諭知易科罰金之折
    算標準。被告前於八十五年間因妨害公務案件經本院判處有期徒刑六月，緩刑三
    年，緩刑期滿而緩刑之宣告未經撤銷，其刑之宣告失其效力，有臺灣高等法院被
    告全國前案紀錄表可按。伊因一時失慮，致觸犯本件犯行，經此次教訓，當知所
    警惕，而無再犯之虞，本院認前開對伊宣告之刑，以暫不執行為適當，爰併宣告
    緩刑二年，以啟自新。
據上論斷，依刑事訴訟法第二百九十九條第一項前段，刑法第一百八十五條之四、第
四十一條第一項前段、第七十四條第一款，罰金罰鍰提高標準條例第二條，判決如主
文。
本案經檢察官蔡秋明到庭執行職務
中　　　華　　　民　　　國　　　九十三　　　年　　五　　月　　三十一　　日
                                        臺灣臺北地方法院交通法庭
                                          審判長  法　官  洪文慧
                                                  法  官  鄧德倩
                                                  法  官  陳婷玉
右正本證明與原本無異。
如不服本判決，應於判決送達後十日內，向本院提出上訴狀。
                                                  書記官  陳弘文
中　　　華　　　民　　　國　　　九十三　　　年　　五　　月　　三十一　　日
附錄本案所犯法條全文：
中華民國刑法第一百八十五條之四
駕駛動力交通工具肇事，致人死傷而逃逸者，處六月以上五年以下有期徒刑。
